臺灣桃園地方法院刑事判決　　　　　　100年度簡上字第203號
公　訴　人　臺灣桃園地方法院檢察署檢察官
上　訴　人
即　被　告　李建國
上列上訴人因詐欺案件，不服本院刑事庭99年度壢簡字第2421號
中華民國100 年3 月28第一審刑事簡易判決（聲請簡易判決處刑
案號：99年度偵字第14483 號、99年度偵字第15055 號、99年偵
字第15421 號、99年度偵字第18824 號、99年度偵字第19261 號
，移送併辦案號：99年度偵字第28675 號、99年度偵字第 29714
號），提起上訴，本院管轄之第二審合議庭判決如下：
    主  文
原判決撤銷。
李建國幫助意圖為自己不法之所有，以詐術使人將本人之物交付
，處有期徒刑月，如易科罰金，以新臺幣壹仟元折算壹日。緩
刑貳年。
    事  實
一、李建國可預見某真實姓名不詳之成年人組成之詐欺犯罪集團
    ，其不自行申辦金融帳戶，而要求提供郵局帳戶之提款卡及
    密碼，係用以作為向不特定人詐欺取得財物等不法犯罪行為
    之工具，竟基於縱使該人將其帳戶用以從事詐欺取財之犯罪
    行為，亦不違反其本意之幫助犯意，於民國99年3 月6 日中
    午12時許，在桃園縣中壢市火車站前，將其所有之中華郵政
    股份有限公司楊梅瑞塘郵局帳號00000000000000號帳戶之提
    款卡及密碼交予某真實姓名、年籍不詳自稱「陳經理」之成
    年男子，任由其作為詐欺取財之工具。嗣該自稱「陳經理」
    之人所屬詐欺犯罪集團成員，乃意圖為自己不法之所有，基
    於詐欺取財之犯意聯絡，先後於附表所示之時間，以附表所
    示之方法詐騙被害人王俊凱、莊惟凱、雷添瑋、張耀升、林
    文珍、張家瑋、李學樹，致上開被害人不疑有他，分別依指
    示將如附表所示之款項匯入李建國之前揭帳戶內，其中除李
    學樹所匯新臺幣（下同）6,300 元，因李建國前揭帳戶已遭
    郵局凍結無法提領而未得逞外，其餘各該款項均隨即由詐欺
    犯罪集團成員以提款卡跨行提領一空。嗣經被害人王俊凱、
    莊惟凱、雷添瑋、張耀升、林文珍、張家瑋、李學樹發覺受
    騙後，報警處理，經警循線查悉上情。
二、案經臺北市政府警察局士林分局、新竹縣政府警察局橫山分
    局、臺北市政府警察局中山分局分別報告臺灣士林地方法院
    檢察署、臺灣新竹地方法院檢察署、臺灣臺北地方法院檢察
    署呈請臺灣高等法院檢察署檢察長令轉臺灣桃園地方法院檢
    察署檢察官，及高雄市政府警察局楠梓分局、臺中市警察局
    第三分局報告臺灣桃園地方法院檢察署檢察官偵查後聲請以
    簡易判決處刑，暨臺北縣政府警察局中和第一分局、高雄市
    政府警察局苓雅分局報告臺灣板橋地方法院檢察署呈請臺灣
    高等法院檢察署檢察長令轉臺灣桃園地方法院檢察官偵查後
    移請併辦。
    理  由
壹、證據能力部分：
    按被告以外之人於審判外之陳述，雖不符刑事訴訟法第 159
    條之1 至第159 條之4 之規定，而經當事人於審判程序同意
    作為證據，法院審酌該言詞陳述或書面陳述作成時之情況，
    認為適當者，亦得為證據。當事人、代理人或辯護人於法院
    調查證據時，知有刑事訴訟法第159 條第1 項不得為證據之
    情形，而未於言詞辯論終結前聲明異議者，視為有前項之同
    意，刑事訴訟法第159 條之5 定有明文。查本判決所引用以
    下審判外作成之相關供述證據，公訴人及被告李建國於本院
    準備程序、審判期日均表示無意見而不予爭執，亦未於言詞
    辯論終結前聲明異議，本院審酌上開證據資料製作時之情況
    ，尚無違法取得及證明力明顯過低之瑕疵，認以之作為證據
    應屬適當，而其餘所依憑判斷之非供述證據，本院亦查無有
    何違反法定程序取得之情形，且上開各該證據均經本院於審
    判期日依法進行證據之調查、辯論，被告於訴訟上之防禦權
    ，已受保障，故上開證據資料均有證據能力。
貳、實體部分：
一、上揭犯罪事實，迭據被告李建國於本院準備程序及審理時坦
    承不諱（見本院卷第40頁、第56頁），並經被害人王俊凱、
    莊惟凱、雷添瑋、張耀升、林文珍、張家瑋、李學樹分別於
    警詢中指述其等遭詐欺之情節綦詳（見臺灣板橋地方法院檢
    察署99年度偵字第14934 號卷第4 至7 頁，臺灣新竹地方法
    院檢察署99年度偵字第4046號卷第7 至9 頁，臺灣臺北地方
    法院檢察署99年度偵字第13203 號卷第7 至8 頁，臺灣桃園
    地方法院檢察署99年度偵字第19261 號卷第11至12頁，臺灣
    桃園地方法院檢察署99年度偵字第14483 號卷第9 至11頁、
    第57至58頁，臺灣士林地方法院檢察署99年度偵字第6847號
    卷第11至13頁，臺灣板橋地方法院檢察署99年度偵字第1166
    1 號卷第7 頁），此外，復有中華郵政股份有限公司中壢郵
    局99年4 月9 日營字第0990003119號函檢附之被告上開帳戶
    開戶基本資料及歷史交易明細表（見臺灣士林地方法院檢察
    署99年度偵字第6847號卷第18至24頁）、被害人王俊凱提出
    之郵政國內匯款執據（見臺灣桃園地方法院檢察署99年度偵
    字第14483 號卷第59頁）、被害人莊惟凱提出之自動櫃員機
    交易明細表（見臺灣臺北地方法院檢察署99年度偵字第1320
    3 號卷第13頁）、被害人雷添瑋提出之郵政國內匯款執據（
    見臺灣新竹地方法院檢察署99年度偵字第4046號卷第13頁）
    、被害人張耀升提出之郵政國內匯款執據（見臺灣桃園地方
    法院檢察署99年度偵字第19261 號卷第29頁）、被害人林文
    珍提出之中華郵政網路ATM 轉帳明細表（見桃園地方法院檢
    察署99年度偵字第14483 號卷第13頁）、被害人張家瑋提出
    之存摺內頁影本（見臺灣士林地方法院檢察署99年度偵字第
    6847號卷第35頁）、被害人李學樹提出之自動櫃員機交易明
    細表（見臺灣板橋地方法院檢察署99年度偵字第11661 號卷
    第11頁），以及拍賣網頁資料（見臺灣臺北地方法院檢察署
    99年度偵字第13203 號卷第14至17頁，桃園地方法院檢察署
    99年度偵字第14483 號卷第14至15頁）等證附卷可按，足認
    被告之任意性自白與事實相符，堪以採信。本案事證明確，
    被告上開犯行，洵堪認定，應予依法論科。
二、按刑法上之幫助犯，雖與正犯對於犯罪有共同之認識，惟是
    以幫助之意思，對於正犯資以助力，並未參與實行犯罪構成
    要件之行為者而言。本案真實姓名不詳之成年人所組成之詐
    欺犯罪集團，就上開詐欺取財犯行，有犯意聯絡與行為分擔
    ，為共同正犯，惟被告僅係基於幫助詐欺取財意思，並僅提
    供其所有上開帳戶之提款卡及密碼，供為詐欺集團成員不法
    所得款項匯入、提領之用，係提供詐欺取財構成要件以外之
    助力，而為詐欺取財罪之幫助犯。又本案共同正犯對被害人
    李學樹已著手詐欺犯罪之實施，致被害人李學樹陷於錯誤而
    依指示匯款，惟因被告前揭帳戶業遭郵局凍結，無法提領被
    害人李學樹交付之財物，該匯入之款項業經被害人李學樹全
    額領回，而未得逞，此據被害人李學樹陳述明確在卷，有本
    院辦理刑事案件電話紀錄查詢表1 份在卷可按（見本院卷第
    32頁），是就被害人李學樹受害部分，該詐騙集團犯罪尚屬
    未遂，為未遂犯，而幫助犯之處罰，係按正犯之刑處罰，但
    得減輕之，正犯為未遂犯時，從犯亦為未遂犯。是核被告所
    為，係犯刑法第30條第1 項前段、第339 條第1 項之幫助詐
    欺取財罪（就被害人王俊凱、莊惟凱、雷添瑋、張耀升、林
    文珍、張家瑋受害部分），及刑法第30條第1 項、第339 條
    第3 項、第1 項之幫助詐欺取財未遂罪（就被害人李學樹部
    分）。檢察官雖僅就被告幫助詐欺被害人莊惟凱、雷添瑋、
    張耀升、林文珍、張家瑋財物部分起訴，就被告幫助詐欺被
    害人王俊凱、李學樹部分未起訴，惟該未起訴部分與已起訴
    部分有裁判上一罪關係，為起訴效力所及，本院自應併予審
    判。被告基於幫助犯意，以一提供帳戶之幫助行為給予助力
    ，詐欺集團成員則先後數次詐騙被害人王俊凱、莊惟凱、雷
    添瑋、張耀升、林文珍、張家瑋得逞數次，雖詐欺集團成員
    施行詐騙取得多名被害人之財物，就被告而言，僅有一幫助
    行為，係一行為侵害數法益，為同種想像競合犯，依刑法第
    55條規定，應從一重之幫助詐欺取財罪處斷。又被告以一提
    供帳戶之幫助行為，而同時觸犯幫助詐欺取財罪、幫助詐欺
    取財未遂罪，係一行為侵害數法益，為想像競合犯，依刑法
    第55條之規定，應從一重之幫助詐欺取財罪處斷。再被告係
    以幫助之意思，參與構成要件以外之行為，為幫助犯，應依
    刑法第30條第2 項規定，依正犯之刑減輕之。
三、原審基於上開事證，論處被告罪刑，固非無見。惟原審就被
    告幫助詐騙集團詐欺被害人李學樹未遂之所為，認係構成詐
    欺取財既遂罪，於法核屬未恰。被告上訴意旨稱其於司法機
    關未通知到案前，已於99年3 月10日主動至派出所報案，所
    為應符合自首，原審量刑顯屬過重等語，提起本件上訴。惟
    按刑法第62條所謂自首，係指犯人在其犯罪未發覺前，向該
    管公務員承認犯罪，而接受裁判而言。所謂發覺，固非以有
    偵查犯罪職權之機關或人員確知其犯罪無誤為必要，而對於
    其發生嫌疑時，即得謂已發覺（最高法院94年台上字第 431
    號判決要旨參照），查本案被害人林文珍於99年3 月9 日至
    高雄市政府楠梓分局楠梓派出所申告遭詐欺一案時，業已陳
    明其遭詐騙之款項係匯出至郵局帳號00000000000000號帳戶
    ，且戶名為李建國等語明確，有被害人林文珍之警詢筆錄附
    卷可稽（見臺灣桃園地方法院檢察署99年度偵字第14483 號
    卷第9 頁背面），而被告係於99年3 月10日以其上開帳戶提
    款卡遭人盜用，至桃園縣政府警察局平鎮分局建安派出所報
    案，亦有被告該日之警詢筆錄存卷可佐（見臺灣板橋地方法
    院檢察署99年度偵字第14934 號卷第2 至3 頁），是依林文
    珍之證言可知，被告涉犯幫助詐欺之犯行，顯已於99年3 月
    9 日即經警方發覺調查中，被告上訴意旨辯稱其所為合乎自
    首規定云云，於法自屬無據。又按量刑輕重，係屬事實審法
    院得依職權自由裁量之事項，苟已斟酌刑法第57條各款所列
    情狀而未逾越法定刑度，不得遽指為違法；在同一犯罪事實
    與情節，如別無其他加重或減輕之原因，下級審法院量定之
    刑，亦無過重或失輕之不當情形，則上級審法院對下級審法
    院之職權行使，原則上應予尊重（最高法院72年台上字第66
    96號判例意旨、85年台上字第2446號判決要旨參照）。本件
    被告所犯第30條第1 項前段、第339 條第1 項之幫助詐欺取
    財罪，係法定刑為5 年以下有期徒刑、拘役或科銀元1千 元
    以下罰金之罪，原審量處被告有期徒刑3 月，並未逾越法定
    刑度範圍，況刑法第57條各款量刑事由之斟酌，係屬法院得
    自由裁量之職權範圍，是原審綜其犯罪之動機、目的、手段
    、犯罪所生危害及犯後態度等一切情狀，量處有期徒刑3 月
    ，尚無失當。被告以原判決量刑過重為由，提起上訴，固無
    理由。然原判決既有前揭違誤之處，自應由本院將原判決撤
    銷改判。爰審酌被告提供其前開帳戶之提款卡及密碼，幫助
    上開正犯用以作為詐欺犯罪取得款項之匯入、提領，助長不
    法份子之訛詐歪風，使執法人員難以追查詐騙集團成員之真
    實身分，兼衡被害人所受之損害，及其素行、智識程度、生
    活狀況與犯後坦認犯行等一切情狀，量處如主文所示之刑，
    並諭知易科罰金之折算標準。末按緩刑期滿，而緩刑之宣告
    未經撤銷者，其刑之宣告失其效力，刑法第76條定有明文。
    此種情形，即與未曾受有期徒刑以上刑之宣告者相同（最高
    法院87年台非字第56號判決意旨參照）。查被告前因違反麻
    醉藥品管理條例案件，經本院以86年度訴字第447 號判決判
    處有期徒刑6 月確定，於87年1 月5 日入監執行，後於87年
    6 月30日縮刑期滿執行完畢；復於95年間因違反廢棄物清理
    法案件，經臺灣臺中地方法院以95年度訴字第2270號判決判
    處有期徒刑1 年4 月，緩刑3 年，該案業於95年9 月25日確
    定，嗣緩刑期滿，該緩刑之宣告未經撤銷，依刑法第76條之
    規定，其刑之宣告已失其效力，即與未受徒刑之宣告者相同
    。是被告前雖因故意違反麻醉藥品管理條例案件受有期徒刑
    以上刑之宣告，惟於該案執行完畢後，5 年以內未曾因故意
    犯罪受有期徒刑以上刑之宣告，此有臺灣高等法院被告前案
    紀錄表在卷可按，其因一時失慮致罹刑典，犯後已坦承犯行
    ，經此偵、審程序及刑之宣告，當知警惕而無再犯之虞，且
    被告業全額賠償被害人王俊凱、莊惟凱、雷添瑋、張耀升、
    林文珍、張家瑋所受損害，有本院100 年5 月6 日準備程序
    筆錄、被告匯款予張家瑋、王俊凱之匯款單及本院辦理刑事
    案件電話記錄查詢表在卷可按（見本院卷第40頁背面、第52
    至53頁、第60至61頁），是審酌上情，本院認對被告所宣告
    之刑，以暫不執行為適當，爰諭知緩刑2 年，用啟自新。至
    被告所提供前開帳戶之提款卡，既經被告交予他人，且未扣
    案，該帳戶之提款卡現是否尚在不明，為免將來執行之困難
    與爭議，爰不另為沒收之諭知，附此敘明。
據上論斷，應依刑事訴訟法第455 條之1 第1 項、第3 項、第36
9 條第1 項前段、第364 條、第299 條第1 項前段，刑法第30條
第1 項前段、第2 項、第339 條第1 項、第3 項、第55條、第41
條第1 項前段、第74條第1 項第2 款，中華民國刑法施行法第 1
條之1 第1 項、第2 項前段，判決如主文。
本案經檢察官張聰耀到庭執行職務。
中    華    民    國    100     年    7   月    12    日
                  刑事第五庭  審判長法  官  潘政宏
                                    法  官  黃鏡芳
                                    法  官  劉淑玲
以上正本證明與原本無異。
本判決不得上訴。
                                    書記官  許婉茹
中    華    民    國   100    年    7     月    13    日
附錄論罪科刑依據之法條：
刑法第339條：
意圖為自己或第三人不法之所有，以詐術使人將本人或第三人之
物交付者，處5 年以下有期徒刑、拘役或科或併科1 千元以下罰
金。
以前項方法得財產上不法之利益或使第三人得之者，亦同。
前二項之未遂犯罰之。
附表：
┌─┬───┬─────────┬─────┬─────┬────┐
│編│被害人│詐騙時間、詐騙方法│匯款時間  │匯款地點  │匯款金額│
│號│      │                  │          │          │        │
├─┼───┼─────────┼─────┼─────┼────┤
│1 │王俊凱│在露天拍賣網站，刊│99年3 月 8│高雄青年郵│ 8,000元│
│  │      │登不實之拍賣手機訊│日中午12時│局臨櫃匯款│        │
│  │      │息，供買家下標，致│34分許    │          │        │
│  │      │王俊凱誤信為真陷於│          │          │        │
│  │      │錯誤，於99年3 月 8│          │          │        │
│  │      │日中午12時許，在高│          │          │        │
│  │      │雄市苓雅區○○○路│          │          │        │
│  │      │8 巷24號住處，以網│          │          │        │
│  │      │際網路連線至該商品│          │          │        │
│  │      │拍賣網頁，下標購買│          │          │        │
│  │      │商品，並依指示匯款│          │          │        │
│  │      │至賣家所指定之帳戶│          │          │        │
│  │      │內，嗣王俊凱遲未收│          │          │        │
│  │      │到賣家寄送該商品，│          │          │        │
│  │      │始知受騙。        │          │          │        │
├─┼───┼─────────┼─────┼─────┼────┤
│2 │莊惟凱│在露天拍賣網站，刊│99年3 月 8│臺北市中山│ 7,100元│
│  │      │登不實之拍賣數位相│日下午1 時│北路2 段57│        │
│  │      │機訊息，供買家下標│11分許    │號彰化銀行│        │
│  │      │，致莊惟凱誤信為真│          │自動櫃員機│        │
│  │      │陷於錯誤，於99年 3│          │          │        │
│  │      │月8 日中午12時30分│          │          │        │
│  │      │許，在臺北市中山區│          │          │        │
│  │      │中山北路2 段59巷 9│          │          │        │
│  │      │號2 樓之2 住處，以│          │          │        │
│  │      │網際網路連線至該商│          │          │        │
│  │      │品拍賣網頁，下標購│          │          │        │
│  │      │買商品，並依指示匯│          │          │        │
│  │      │款至賣家所指定之帳│          │          │        │
│  │      │戶內，嗣莊惟凱遲未│          │          │        │
│  │      │收到賣家寄送該商品│          │          │        │
│  │      │，始知受騙。      │          │          │        │
├─┼───┼─────────┼─────┼─────┼────┤
│3 │雷添瑋│在露天拍賣網站，刊│99年3 月 8│新竹縣芎林│ 4,000元│
│  │      │登不實之拍賣筆記型│日下午1 時│郵局臨櫃匯│        │
│  │      │電腦訊息，供買家下│23分許    │款        │        │
│  │      │標，致雷添瑋誤信為│          │          │        │
│  │      │真陷於錯誤，於99年│          │          │        │
│  │      │3 月8 日中午12時許│          │          │        │
│  │      │，在新竹縣芎林鄉芎│          │          │        │
│  │      │林村文忠街5 號住處│          │          │        │
│  │      │，以網際網路連線至│          │          │        │
│  │      │該商品拍賣網頁，下│          │          │        │
│  │      │標購買商品，並依指│          │          │        │
│  │      │示匯款至賣家所指定│          │          │        │
│  │      │之帳戶內，嗣雷添瑋│          │          │        │
│  │      │遲未收到賣家寄送該│          │          │        │
│  │      │商品，始知受騙。  │          │          │        │
├─┼───┼─────────┼─────┼─────┼────┤
│4 │張耀升│在露天拍賣網站，以│99年3 月 8│臺中市南區│12,000元│
│  │      │賣家帳號「jasonkid│日下午1 時│樹仔腳郵局│        │
│  │      │-d0000000 」，刊登│49分許    │臨櫃匯款  │        │
│  │      │不實之拍賣相機訊息│          │          │        │
│  │      │，供買家下標，致張│          │          │        │
│  │      │耀升誤信為真陷於錯│          │          │        │
│  │      │誤，於99年3 月8 日│          │          │        │
│  │      │下午1 時49分許，在│          │          │        │
│  │      │臺中市○區○○街 2│          │          │        │
│  │      │段7 巷14號2 樓住處│          │          │        │
│  │      │，以網際網路連線至│          │          │        │
│  │      │該商品拍賣網頁，下│          │          │        │
│  │      │標購買商品，並依指│          │          │        │
│  │      │示匯款至賣家所指定│          │          │        │
│  │      │之帳戶內，嗣張耀升│          │          │        │
│  │      │遲未收到賣家寄送該│          │          │        │
│  │      │商品，始知受騙。  │          │          │        │
├─┼───┼─────────┼─────┼─────┼────┤
│5 │林文珍│在露天拍賣網站，以│99年3 月 8│在高雄市楠│ 4,100元│
│  │      │賣家帳號「Z389W9」│日下午2 時│梓區○○街│        │
│  │      │，刊登不實之 CANON│58分許    │115 號4 樓│        │
│  │      │110IS 數位相機拍賣│          │住處以網路│        │
│  │      │訊息，供買家下標，│          │郵局轉帳  │        │
│  │      │致林文珍誤信為真陷│          │          │        │
│  │      │於錯誤，於99年3 月│          │          │        │
│  │      │8 日下午1 時許，在│          │          │        │
│  │      │高雄市○○區○○街│          │          │        │
│  │      │115 號4 樓住處，以│          │          │        │
│  │      │網際網路連線至該商│          │          │        │
│  │      │品拍賣網頁，下標購│          │          │        │
│  │      │買商品，並依指示匯│          │          │        │
│  │      │款至賣家所指定之帳│          │          │        │
│  │      │戶內，嗣林文珍遲未│          │          │        │
│  │      │收到賣家寄送該商品│          │          │        │
│  │      │，始知受騙。      │          │          │        │
├─┼───┼─────────┼─────┼─────┼────┤
│6 │張家瑋│在露天拍賣網站，刊│99年3 月 8│在臺北市士│10,000元│
│  │      │登不實之拍賣洗衣機│日下午3 時│林區○○街│        │
│  │      │訊息，供買家下標，│許        │31之1 號 2│        │
│  │      │致張家瑋誤信為真陷│          │樓住處以網│        │
│  │      │於錯誤，於99年3 月│          │路銀行轉帳│        │
│  │      │8 日上午9 時許，在│          │          │        │
│  │      │臺北市○○區○○街│          │          │        │
│  │      │31之1 號2 樓住處，│          │          │        │
│  │      │以網際網路連線至該│          │          │        │
│  │      │商品拍賣網頁，在網│          │          │        │
│  │      │頁留言版上留言願意│          │          │        │
│  │      │購買之訊息，待同日│          │          │        │
│  │      │下午2 時許，某真實│          │          │        │
│  │      │姓名年籍不詳自稱「│          │          │        │
│  │      │李小姐」之賣家以電│          │          │        │
│  │      │話聯絡後，張家瑋即│          │          │        │
│  │      │依指示匯款至其所指│          │          │        │
│  │      │定之帳戶內，嗣張家│          │          │        │
│  │      │瑋遲未收到賣家寄送│          │          │        │
│  │      │該商品，始知受騙。│          │          │        │
├─┼───┼─────────┼─────┼─────┼────┤
│7 │李學樹│在露天拍賣網站，刊│99年3 月 8│臺北縣中和│ 6,300元│
│  │      │登不實之拍賣SONY D│日下午3 時│市南勢角郵│        │
│  │      │-SCTX7 FULL HD相機│50分許    │局自動櫃員│        │
│  │      │訊息，供買家下標，│          │機        │        │
│  │      │致李學樹誤信為真陷│          │          │        │
│  │      │於錯誤，於99年3 月│          │          │        │
│  │      │8 日，在不詳地點，│          │          │        │
│  │      │以網際網路連線至該│          │          │        │
│  │      │商品拍賣網頁，下標│          │          │        │
│  │      │購買商品，並依指示│          │          │        │
│  │      │匯款至賣家所指定之│          │          │        │
│  │      │帳戶內，嗣李學樹遲│          │          │        │
│  │      │未收到賣家寄送該商│          │          │        │
│  │      │品，始知受騙。    │          │          │        │
└─┴───┴─────────┴─────┴─────┴────┘